【裁判字號】    97,訴,1204
【裁判日期】    971231
【裁判案由】    違反毒品危害防制條例
【裁判全文】
臺灣屏東地方法院刑事判決              97年度訴字第1204號
公  訴  人  臺灣屏東地方法院檢察署檢察官
被      告  甲○○
                    （另案臺灣屏東監獄竹田分監執行中）
上列被告因違反毒品危害防制條例案件，經檢察官提起公訴（97
年度毒偵字第1773號），茲因被告就被訴事實為有罪之陳述，經
告知簡式審判程序意旨，並聽取公訴人及被告之意見後，本院合
議庭裁定由受命法官獨任依簡式審判程序審理，判決如下：
    主  文
甲○○施用第一級毒品，累犯，處有期徒刑壹年肆月。
    事  實
一、甲○○有多次犯罪經法院判刑確定之紀錄，最近一次經有期
    徒刑執行完畢係因違反毒品危害防制條例案件，經本院93年
    度訴字第600 號判處有期徒刑6 月、4 月，應執行有期徒刑
    8 月確定，於民國94年2 月18日入監執行，94年10月10日因
    縮刑期滿出監執行完畢。
二、又其前因施用毒品案件，經本院91年度毒聲字第479 號裁定
    令入勒戒處所施予觀察、勒戒，於91年5 月7 日入所執行，
    因有繼續施用毒品傾向，經本院91年度毒聲字第612 號裁定
    令入戒治處所施予強制戒治，91年7 月16日轉入執行，因無
    繼續施用毒品傾向，經本院91年度毒聲字第1419號裁定停止
    戒治，所餘期間付保護管束，於91年12月12日出所，旋因違
    反保護管束期間應遵守事項，經本院92年度毒聲字第237 號
    裁定撤銷停止戒治，於92年5 月2 日入所執行，92年10月26
    日期滿出所執行完畢。
三、詎其經前開有期徒刑及強制戒治執行完畢後5 年內，仍不知
    悔改，復基於施用第一級毒品之犯意，於97年6 月5 日下午
    3 時55分，即後開採尿時點回溯24小時內某時，在屏東縣麟
    洛鄉國道三號高速公路高架橋下某產業道路一帶路旁，以注
    射之方式（針筒於查獲前已經丟棄而滅失），施用第一級毒
    品海洛因1 次。嗣為警於97年6 月5 日下午3 時10分許，在
    其位於屏東縣內埔鄉○○村○○路371 號住處前進行盤查時
    ，發現其手臂上明顯注射針孔而查獲，經採尿送驗結果，呈
    嗎啡即海洛因經人體水解代謝產物陽性反應。
四、案經屏東縣警察局內埔分局報告臺灣屏東地方法院檢察署檢
    察官偵查起訴。
    理  由
一、前揭施用第一級毒品海洛因之犯罪事實，業據被告甲○○於
    本院審理時自白不諱，其前揭時地為警查獲後，經採尿送臺
    灣檢驗科技股份有限公司以氣相層析質譜儀法（GC／MS）檢
    驗結果，亦呈嗎啡即海洛因經人體代謝之產物陽性反應，有
    該公司97年6 月24日，編號KＺ000000000000號濫用藥物尿液
    檢驗報告附卷，乃鑑定機關本於專業知識暨以精密儀器測試
    所得之結論，自可憑信。被告甲○○自白施用海洛因，堪信
    與事實相符。其在本院審理時，就本件施用第一級毒品海洛
    因之正確時間，雖供稱已不復記憶，惟施用海洛因後24小時
    內經由尿液排出之量可達使用劑量之80％由尿中排出，有行
    政院衛生署管制藥品管理局92年2 月13日管檢字第09200009
    64號函在卷可參，茲依前引驗尿報告所示，被告甲○○前揭
    時地為警查獲時，其尿液中所含嗎啡濃度高達17,440ng/ml
    ，較衛生署公告閾值300ng/ml之準備高出近60倍，經依前開
    代謝速率回溯換算，並考量人體對該等化學物質之耐受程度
    ，則其施用行為應在驗尿時點前回溯24小時內發生，堪予認
    定。
二、被告甲○○前因施用毒品案件，經本院91年度毒聲字第479
    號裁定令入勒戒處所施予觀察、勒戒，於91年5 月7 日入所
    執行，因有繼續施用毒品傾向，經本院91年度毒聲字第612
    號裁定令入戒治處所施予強制戒治，91年7 月16日轉入執行
    ，因無繼續施用毒品傾向，經本院91年度毒聲字第1419號裁
    定停止戒治，所餘期間付保護管束，於91年12月12日出所，
    旋因違反保護管束期間應遵守事項，經本院92年度毒聲字第
    237 號裁定撤銷停止戒治，於92年5 月2 日入所執行，92年
    10月26日期滿出所執行完畢，有臺灣高等法院被告前案紀錄
    表、臺灣屏東地方法院檢察署刑案資料查註紀錄表、全國施
    用毒品案件紀錄表、受觀察勒戒人毒品及前科紀錄簡列表各
    1 份在卷可按，其經強制戒治執行完畢，5 年內再犯本件施
    用第一級毒品海洛因之犯罪事證已臻明確，應依法論科。
三、按海洛因為毒品危害防制條例第2 條第2 項第1 款規定之第
    一級毒品，除法律另有規定者外，不得持有、施用。核被告
    甲○○所為，係犯毒品危害防制條例第10條第1 項之施用第
    一級毒品罪。其因施用而持有海洛因之低度行為，應為施用
    之高度行為所吸收，不另論罪。又被告甲○○前因違反毒品
    危害防制條例案件，經本院93年度訴字第600 號判處有期徒
    刑6 月、4 月，應執行有期徒刑8 月確定，於94年2 月18日
    入監執行，94年10月10日因縮刑期滿出監執行完畢，有臺灣
    高等法院被告前案紀錄表及臺灣屏東地方法院檢察署刑案資
    料查註紀錄表各1 份在卷可按，其5 年之內再因故意犯有期
    徒刑以上刑之本罪，為累犯，應依法加重其刑。
四、爰審酌被告甲○○之年齡、品行、智識能力、犯罪手段、行
    為對法益造成侵害之程度，其為62年3 月9 日出生、受有國
    中畢業教育程度、以駕駛挖土機為業之人，本件犯罪時年35
    歲，有警詢年籍等資料附卷可參，並據其在本院審理時自陳
    在卷，又其前案紀錄除上開構成施用毒品訴追條件及累犯之
    要件，不再重複評價者外，尚有：(一)81年間因違反麻醉藥品
    管理條例案件，經臺灣高等法院高雄分院81年度上易字第19
    93號（本院81年度易字第1122號）判處有期徒刑7 月確定，
    於82年3 月24日入監執行，82年10月21日期滿出監執行完畢
    ；(二)81年間因犯侵占罪，經法院判處罰金2,000 元確定，於
    82年1 月29日繳納罰金執行完畢；嗣前開構成累犯刑之執行
    完畢後，至本件判決前，復已因另犯：(三)97年間犯恐嚇罪，
    經本院97年度簡字第1503號判處有期徒刑3 月確定；(四)97年
    間犯竊盜罪，經本院97年度易字第742 號判處有期徒刑4 月
    、4 月，應執行有期徒刑6 月確定，並均已於97年12月17日
    入監執行，有臺灣高等法院被告前案紀錄表及臺灣屏東地方
    法院檢察署刑案資料查註紀錄表各1 份在卷可按，素行不良
    ，茲就其施用毒品之犯罪類型，雖有認為僅屬自戕行為，並
    未涉侵害他人法益者，惟姑不論此見與我國現行刑事立法除
    就行為人藉自殘行為達到其他侵害國家、社會法益結果之目
    的，而在相關特別立法如妨害兵役治罪條例等特別法中定以
    處罰之規定外，向不加罰於單純自殘，甚或自殺行為所表彰
    之規範體系價值觀念相左，況毒品危害防制條例第10條所規
    定對施用毒品行為之處罰，其法定刑猶相當，或更甚（如施
    用第一級毒品罪）於刑法中關於故意「傷害他人」規定罪責
    ，舉輕明重，足徵其規範保護之法益，原不在該「自戕」行
    為本身所造成行為人個人身體健康之有形侵害。蓋民主法治
    國家之所異於獨裁、集權社會，其國家政策、社會發展，均
    取決於以全體公民個人意志累積形成之群體意志，凡公民不
    分性別、學歷、職業、貧富、愚智，任由鴻儒碩彥至販夫走
    卒，其個人意志之表現就群體意志決定之形成，均屬等值，
    直接影響國家、社會整體之命運，至關重要，則個人基於自
    主、健全意思所表現之公民意志，不分良窳，均應尊重，然
    若有藉不正手段影響他人或自陷個人健全自主意志不能正常
    形成、表現者，不僅直接侵蝕公民群體意志形成之基礎，迫
    令其他自重慎行大眾均須承受建立在該不健全基礎形成之公
    共政策、社會生活品質之結果，對於國家、社會法益及人民
    全體利益，猶已構成危害，是如投票受賄罪所規範者，即在
    禁止公民匯集個人自主意志以形成群體意志之過程受不當影
    響及控制，即為適例。今毒品除可對個人身體健康造成有形
    傷害外，就人之身體及精神形成高度成癮性及依賴性，猶足
    以抑制個人表現其本於心性能力所為自主意志之決定，並進
    而造成群體意志表現遭不當扭曲之危險，直接影響國家、社
    會之發展，侵害至鉅，斷非僅止於個人健康之危害，被告甲
    ○○迭因施用毒品而經觀察、勒戒、強制戒治及刑之執行矯
    治，未幾仍重蹈覆轍，除徵其守法觀念薄弱，堪認已施用毒
    品成習，積重難返，對其個人身心、家庭及國家、社會之危
    害非輕，並考量其犯罪施用毒品之情節，及其犯罪經查獲後
    ，尚能坦認犯行，態度尚可等一切情狀，量處如主文所示之
    刑，以資儆懲。
五、未扣案而供被告本件施用海洛因犯罪使用之注射針筒，除據
    被告甲○○供稱於查獲前已經丟棄而滅失，依現有卷證復不
    能證明其尚存在，爰不另為沒收之諭知，附此敘明。
據上論斷，應依刑事訴訟法第273 條之1 第1 項、第299 條第1
項前段，毒品危害防制條例第10條第1 項，刑法第11條前段、第
47條第1 項，判決如主文。
本案經檢察官簡志祥到庭執行職務
中    華    民    國    97    年    12    月    31    日
                  刑事第二庭    法  官  陳松檀
以上正本證明與原本無異。
如不服本判決應於收受本判決送達後10日內向本院提出上訴書狀
，其未敘述上訴理由者，並得於提起上訴後10日內向本院補提理
由書狀（均須按他造當事人之人數附繕本）「切勿逕送上級法院
」。
中    華    民    國    97    年    12    月    31    日
                                書記官  黃佳惠
附錄本件判決引用之法條：
毒品危害防制條例第10條
施用第一級毒品者，處6 月以上5 年以下有期徒刑。


司法院資訊處製作；財團法人民間司法改革基金會備份。
